最高法院刑事判決　　　　　　一○○年度台上字第五六五二號
上　訴　人　台灣高等法院檢察署檢察官
被　　　告　蕭玲玲
上列上訴人因被告偽造文書案件，不服台灣高等法院中華民國九
十九年六月三十日第二審判決（九十九年度上訴字第一七九九號
，起訴案號：台灣台北地方法院檢察署九十七年度偵字第二０七
五二號），提起上訴，本院判決如下：
    主  文
原判決撤銷，發回台灣高等法院。
    理  由
本件原判決以公訴意旨略以：被告蕭玲玲基於偽造文書之犯意，
於民國九十七年五月五日前之某日時許，在不詳處所，未經告訴
人王宗宜同意，偽刻其印章，蓋印於其子王俊元所交付以清償借
款用之如原判決附表編號1至4所示之四張支票背面，而偽造以「
王宗宜」為上開支票背書人，致生損害於王宗宜及票據流通之公
共信用。並於同年五月間向銀行提示，均遭存款不足退票後，被
告復分別持支票向台灣台北地方法院（下稱台北地院）民事庭聲
請核發支付命令及向台灣嘉義地方法院聲請假扣押而行使之，均
致生損害於王宗宜之法律上權益，嗣因王宗宜接獲台北地院支付
命令後，始悉上情。因認被告涉犯刑法第二百十六條、第二百十
條行使偽造私文書罪嫌。惟經審理結果，認為不能證明被告犯罪
，維持第一審諭知被告無罪之判決，駁回檢察官之第二審上訴，
固非無見。
惟按（一）按審理事實之法院，對於被告有利及不利之證據，均
應一併加以注意，詳加調查，再綜合全部證據資料，本於經驗及
論理法則定其取捨而為判斷，倘為無罪之判決，亦應詳述其全部
證據取捨判斷之理由，否則即有應於審判期日調查之證據未予調
查及判決理由不備之違法。本件依卷內資料，證人王俊元於第一
審審理時證稱：原判決附表編號1至4之支票均係其所交付予被告
者，於交付時其上並無王宗宜之背書等情（見第一審卷二第一０
六頁），且依內政部警政署刑事警察局（下稱刑事警察局）九十
八年四月一日刑鑑字第0980043598號函所附鑑定書，證人王俊元
經刑事警察局以緊張高點法測試，當被問及測試問題：「支票後
面的印章是誰蓋的？」測試結果圖譜反應在「蕭玲玲」，研判證
人王俊元於認知上係被告在支票背後蓋章等語（被告則拒絕接受
測謊），如果無訛，則證人王俊元之測謊鑑定是否仍不足以補強
其證言之可信度，尚非無疑。原判決對此不利被告之證詞，何以
不足採信，未詳予說明，顯有理由不備之違法。（二）判決書內
所記載之證據，與卷宗內筆錄或文件之內容不相適合，則其判決
之根據，實際上並不存在，自屬採證違法。依卷內資料，刑事警
察局以緊張高點法測試王宗宜，當問及測試問題：「支票後面的
印章是誰蓋的？」，測試結果因圖譜反應欠缺一致性，致無法鑑
判等語（見台北地院檢察署九十七年度偵字第二０七五二號偵查
卷第九五頁），據此固無法判定證人王宗宜是否有說謊情形，亦
無從依王宗宜之上開測謊結果認定其子即證人王俊元是否說謊，
乃原判決於理由欄四之（六）竟謂：證人王俊元經鑑定人員先以
高點法問及測試問題：「支票後面的印章是誰蓋的？」圖譜反應
在「蕭玲玲」；然又經鑑定人以同樣方法問及同樣之問題，證人
「王俊元」之圖譜反應卻欠缺一致性，致無法鑑判證人「王俊元
」說謊與否？則證人「王俊元」是否說謊既無法判定，與前開所
謂圖譜反應在「蕭玲玲」一節，自有所齟齬，當無法採為被告不
利之認定（見原判決正本第七頁）。將對證人王宗宜之測謊結果
，誤認係對證人王俊元之測謊結果，並進而認定證人王俊元是否
說謊無法判定，其採證亦難謂無與卷內證據資料不相適合之違法
。檢察官上訴意旨執以指摘原判決違法，非無理由，應將原判決
撤銷，發回原審法院更為審判。刑事妥速審判法第九條已於本年
五月十九日施行，原審維持第一審所為無罪判決，惟因該條施行
前，案件已繫屬於本院，爰仍適用刑事訴訟法第三編第三章之規
定終結之，附此敘明。
據上論結，應依刑事訴訟法第三百九十七條、第四百零一條，判
決如主文。
中    華    民    國  一○○  年    十    月   十三   日
                      最高法院刑事第十一庭
                          審判長法官  黃  正  興  
                                法官  許  錦  印  
                                法官  林  瑞  斌  
                                法官  陳  春  秋  
                                法官  謝  靜  恒  
本件正本證明與原本無異
                                      書  記  官  
中    華    民    國  一○○  年    十    月   十四   日
                                                      K